【裁判字號】    88,訴,1148
【裁判日期】    900806
【裁判案由】    損害賠償
【裁判全文】
臺灣士林地方法院民事判決  八十八年度訴字第一一四八號
    原      告  丙○○
    被      告  甲○○
                乙○○
右當事人間請求損害賠償事件，本院判決如左：
    主      文
原告之訴暨假執行之聲請均駁回。
訴訟費用由原告負擔。
    事      實
甲、原告方面：
    原告未於最後言詞辯論期日到場，據其前所為聲明、陳述如左：
  壹、聲明：
    一、被告應連帶給付原告新臺幣（下同）三百三十六萬八千五百零五元及自訴狀
        送達被告之翌日起至清償日止按週年利率百分之五計算之利息。
    二、原告願供擔保請准宣告假執行。
    三、訴訟費用由被告負擔。
  貳、陳述：
    一、緣原告於八十六年五月間向被告甲○○、乙○○二人購買坐落臺北市○○○
        路○段一一四巷五十一弄九號六樓之房屋（下稱系爭房屋）及其土地持份（
        坐落於臺北市○○區○○段一小段三０七號，地目建，面積三九七平方公尺
        ，權利範圍為十四分之一，被告二人各有應有部分二八分之一；下稱系爭土
        地），以總價款一千三百二十萬元成交（證一）。原告於付清價款後即著手
        委託仲介公司轉售事宜，非但無法以高價賣出獲利，反而一再降價求售，遲
        至八十七年十月間始與訴外人林淑真以一千一百二十萬元成交（淨賠二百萬
        元），訴外人林淑真交付三百三十六萬元之款項，且交屋後遂立即委請臺灣
        省土木技師公會審定合格之天人土木技師事務所汐止試驗室檢測結果，得知
        系爭房屋之混凝土氯離子含量為每立方公尺零點七七五公斤（證二），原告
        為進一步驗證瞭解氯離子含量確切狀況，遂即再委託桂田技術顧問有限公司
        桂田實驗室另行取樣，試測結果，其氯離子含量竟高達每立方公尺零點九七
        二九公斤（證二），更遠超過國家規定標準，因原告無法履行系爭房屋之瑕
        疵擔保責任，不得已始解約推款（證四）。
    二、依據經濟部中央標準局所公佈一般鋼筋混凝土氯離子含量於八十七年六月二
        十五日前必須小於每立方公尺零點六公斤，而於八十七年六月二十五日再修
        正公佈必須小於每立方公尺零點三公斤，足證系爭房屋乃為俗稱之海砂屋無
        疑（證五）。
    三、依據財團法人中華民國企業技術鑑定委員會就系爭房屋市場交易價值減損情
        形鑑定結果，由於系爭建物混凝土氯離子含量超過國家規定標準，而致市場
        交易價值減損三百三十六萬八千五百零五元（證六）。
    四、按「民法上關於出賣人應負物之瑕疵擔保責任之規定，係為補充當事人之意
        思表示而設，除當事人有免除擔保責任之特約外，出賣人當然有此責任，不
        得謂當事人未訂有出賣人應負擔保責任之特約，出賣人即無此種責任」（最
        高法院二十九年上字第八二六號判例參照），「所謂物之瑕疵係指存在於物
        之缺點而言。凡依通常交易觀念，或依當事人之決定，認為物應具備之價值
        、效用或品質而不具備者，即為物有瑕疵，且不以物質上應具備者為限。若
        出賣之特定物所含數量缺少，足使物之價值、效用或品質有欠缺者，亦屬之
        。」（最高法院七十三年台上字第一一七三號判例參照）。依兩造之買賣契
        約第五條擔保責任：賣方（即被告）對買賣標的負物及權利之瑕疵擔保責任
        。被告顯應就系爭房屋之品質負擔保責任。然系爭房屋卻有混凝土氯離子含
        量超過國家標準之瑕疵，被告之給付顯為不完全給付，應負債務不履行之責
        任。且該瑕疵非以肉眼及房屋之外觀表徵可以檢視，瑕疵亦非可為補正，被
        告顯應以金錢為債務不履行之損害賠償。
    五、綜上所陳，凡依通常交易觀念，認為物應具備之價值、效用或品質而不具備
        者，即為物有瑕疵，是被告所出賣之房屋，依通常一般交易觀念，當應保證
        其房屋之品質非海砂屋（即混凝土氯離子含量不得超過國家標準），其價值
        亦非海砂屋之價值，出賣人既未保證是項品質與價值，買受人顯得請求不履
        行之損害賠償。懇請鈞院賜依民法第二百二十七條、三百五十四條及三百六
        十條之規定，判決如訴之聲明，以維權益。
乙、被告方面：
  壹、聲明：如主文所示。
  貳、陳述：
    一、本件原告起訴主張其於八十六年五月間向被告等二人購買系爭坐落台北市○
        ○○路○段一一四巷五十一弄九號六樓之房屋及其土地持分，房地買賣總價
        金一千三百二十萬元，不意，其於八十七年十月間以總價金一千一百二十萬
        元轉賣予訴外人林淑真並交付房地後，發現系爭房屋係俗稱「海砂屋」云云
        。執而依民法第二百二十七條、第三百五十四條、第三百六十條規定請求被
        告負債務不履行之損害賠償責任而為本件之請求。惟查：
    （一）原告提出之原證二號天人測試報告書、原證三號桂田測試報告書，縱令形
          式為真正，亦係屬原告自行委託他人所為測試報告書，被告否認該報告書
          內容之真正。抑且，是否確係所謂「海砂屋」，涉及公眾居住安全，攸關
          系爭房屋所在之整棟公寓（地下一層、地上七層）住居使用，以及依「台
          北市高氯離子混凝土建築物善後處理辦法—民國八十六年八月廿五日公（
          發）布」應為之影響整棟公寓住居之處理事項，應不得僅以該原告私自委
          請之上開二鑑定單位完全不一之鑑定結果為認定之標準，事理至明。
    （二）退步言之，縱令系爭房屋係屬俗稱所謂之海砂屋，原告亦不得依民法第三
          百六十條規定請求損害賠償，具體陳述如后：
      １、按買受人得向出賣人請求不履行之損害賠償，以買賣之物缺少出賣人所保
          證之品質為限，若出賣人就標的物之品質未有特別之保證時，縱有瑕疵，
          買受人亦僅得解除契約或請求減少價金，而不得請求損害賠償，此觀之民
          法第三百五十九條、第三百六十條分別規定自明（請參照最高法院七十一
          年度台上字第二０八號、七十八年度台上字第二五七七號、八十三年度台
          上字第一二０五號、八十六年度台上字第一七七七號判決意旨）。
      ２、次按民法第三百五十九條規定之「請求減少價金」，係指有瑕疵物之實值
          與無瑕疵物之買價之差額，亦即依同品質物品之市場價值與系爭瑕疵物之
          買賣價金並其滅少後之實際價格相比較，以為計算之基準（請參照最高法
          院七十七年度台上字第一七六九號、八十六年度台上字第一六一五號判決
          ）；與同法第三百六十條規定之請求債務不履行之損害賠償係指請求「瑕
          疵給付致生之損害」不一，此觀上揭分別規定之旨趣至明。
      ３、查本件系爭房地買賣契約第五條第一項「賣方（即原告等二人）對於買賣
          標的物及權利之瑕疵擔保責任」約定，並未就系爭房屋品質為特別保證之
          約定，依右１所述，原告主張依民法第三百六十條規定請求損害賠償，已
          非可取。
      ４、次查原告主張請求損害賠償之依據係計算系爭房屋市場交易價值之減損，
          並提出原證六號中華鑑定報告為證。姑不問被告就上開鑑定報告之形式及
          實質內容之真正否認之，縱令該報告書形式為真正，亦屬原告個人「私自
          委託」他人之價值鑑定，鑑定已難謂為客觀公正，要無疑義。且原告主張
          瑕疵擔保之請求，顯屬右２所述之民法第三百五十九條規定主張減少價金
          後之請求給付，絕非同法第三百六十條規定之瑕疵給付致生之損害，事理
          法理至明。
    （三）再者，縱令本件系爭房屋確係俗稱所謂之「海砂屋」，亦屬系爭房地買賣
          契約訂立時即已存在之事實，被告亦無不完全給付而應負損害賠償責任，
          析述如后：
      １、按損害賠償之債，以有損害之發生及有責任原因之事實，並二者之間有相
          當因果關係為其成立要件（請參照最高法院三十年上字第十八號判例），
          法理至明。
      ２、次按特定物之出賣人就其交付之買賣標的物有負擔保責任之瑕疵，而其瑕
          疵於契約成立後始發生，且因可歸責予出賣人之事由所致者，則出賣人始
          負物之瑕疵擔保責任，以及不完全給付之債務不履行責任；就因瑕疵給付
          所生之損害，買受人始得請求損害賠償（請參照最高法院七十七年度第七
          次民事庭會議決議（一）以及該決議之研究報告（一）、八十七年度台上
          字第五七五號判決意旨），法理至明。
      ３、查系爭房屋於兩造訂立之買賣契約成立時即為特定，被告依契約成立即為
          特定之標的物給付，依右２所述反面解釋，根本無任何不完全給付之情形
          ，事理法理至明。
      ４、次查本件系爭房屋縱令係屬俗稱所謂之「海砂屋」，惟被告自七十五年間
          買受系爭房地至八十六年出賣予原告，系爭房屋之使用並無任何異樣或減
          損，遑論得以知悉系爭房屋為「海砂屋」而出賣予原告。是以，縱令本件
          系爭房屋為「海砂屋」，被告就系爭買賣契約之訂立以及履行亦無可歸責
          ，遑論應負不完全給付之責，要無疑義。
      ５、再查，本件原告請求賠償者為系爭房屋市場價值之減損，倘房屋價值確係
          「海砂屋」而有價值減損，亦屬訂立契約當時即已存在之事實；價值減損
          之事實發生，並非因原告所謂給付而致生之損害（如加害給付），市場價
          值減損之發生與被告依約給付系爭房屋全然無干，依右１、２所述，原告
          主張不完全給付請求損害賠償，自難謂為可採。
      ６、綜右１至５所述，原告主張被告應負不完全給付之損害賠償責任，應不可
          採。
    二、原告提出之卷附二鑑定報告書，皆僅就系爭房屋之一處採樣，鑑定樣本數量
        ，已有不足，此較之鈞院囑託台北市土木技師公會擬鑑定採樣之數量共有十
        處（請詳鈞院卷附台北土木技師工會八十九年七月二十五日北土技字第八九
        三一一八九號函附費用明細表），顯有不足。再者，依原告囑託之桂田實驗
        室測試報告書所載，該報告書之鑑定，連鑑定至為重要且基本之取樣者名稱
        皆未載明，鑑定報告書憑信性顯有疑義；而另一訴外人林淑真為委託者之鑑
        定報告書之附註（３）另載明該報告書「本報告書不得作為法律訴訟依據」
        ，足見，該訴外人林淑真自行委託之鑑定報告書，應不得逕採為本件認定事
        實之鑑定結果。又上開二報告書就關於氯離子之含量鑑定結果亦不相同。益
        見，該二鑑定報告書，應不得遽採為認定系爭買賣房屋全部係所謂「海砂屋
        」，事理至明。
    三、又本件房屋自民國七十四年建築完成迄今（被證二號），使用情形良好，根
        本無任何異樣，遑論有任何影響房屋使用之情形，此亦有原告提出之財團法
        人中華民國企業技術鑑定委員會」鑑定報告書（下稱系爭房屋價值鑑定報告
        書）照片可稽，以及系爭房屋價值鑑定報告書第十二頁載明綦詳是以，原告
        主張系爭房屋為影響房屋使用之「海砂屋」，被告絕不相信足見，縱令系爭
        買賣房屋確係所謂「海砂屋」，於建築完成迄今經過十五年以及九二一大地
        震，未有任何影響房屋正常使用之情形，且更無影響房屋之安全結構之情況
        下，豈可以房屋部份結構體之氯離子含量超過標準含量一丁點，遽認即必有
        減損房屋之價值，難道該「氯離子標準含量」確係確認是否影響房屋價值之
        鐵律嗎？是以，本件系爭買賣房屋，即令部份結構氯離子含量稍微超過標準
        ，實不得依此遽認確有影響房屋價值之瑕疵應視該房屋實際使用情形定之，
        始符事實。
    四、再者，系爭買賣房屋之八十六年度課稅現值僅有四十四萬二千元，豈有可能
        如原告本件主張房屋減損價值三百多萬元。而原告提出之系爭房屋價值鑑定
        報告書第二十頁亦載明房屋之建造成本為每坪六萬元云云。姑不問該六萬元
        係鑑定八十八年當時之房屋市場之建造成本，並非系爭買賣房屋七十四年當
        時之建造成本，系爭房屋價值鑑定報告書上開所載建造成本，已有違誤，且
        系爭房屋價值鑑定報告書將土地之價值，亦包括鑑定在內，將土地因坐落地
        點致生之與房屋無關之土地價值（請詳鑑定報告書第二十一頁），列入房屋
        之計算，顯不可採。
    五、原告所提出主張受有本件請求金額損害之「財團法人中華民國企業技術鑑定
        委員會」鑑定報告書（下稱系爭鑑定報告書），其鑑定基礎、範圍，亦與難
        以理解，鑑定方法顯然悖予論理法則、經驗法則，陳述如后：
    （一）系爭鑑定報告書鑑定之標的物為土地及系爭建物（請詳系爭報告書第二頁
          ），惟本件爭議僅有系爭建物，不包括土地；更甚者，系爭鑑定報告書第
          一章鑑定緣由，載明「．．，致『房地』價值減損若干由？」與本件爭議
          更屬無關，是以，系爭鑑定報告書鑑定結論，應不可採。
    （二）系爭鑑定報告書鑑定土地價值僅為二、九一七、二００元（系爭鑑定報告
          書第二二頁）；已建築超過十五年之系爭建物價值，未受氯離子含量過高
          影響之價值為一一、四四一、五八０元，受氯離子影響之價值為八、五二
          四、三八０元。鑑定意見，房屋價值，使用愈久愈高，土地價值，反減低
          ，此與房屋使用必折舊，以及土地增值之經驗法則，及市場房地價值之實
          情不符，系爭鑑定報告書之鑑定意見，令人無法理解與信服。
    （三）系爭鑑定報告書第肆章鑑定計算（最終推定數），載明「．．，並參考本
          研究地坪價值因素與形成之因素如下：（１）臨街寬度、（２）臨街之街
          寬、（３）使用效率、（４）交通情況、（５）里鄰環境、（６）發展性
          、（７）期日修正。」鑑定悉採土地之坐落點為「推定」之基礎，與房屋
          是否因海砂屋致房屋價值受何影響等，全然無關。
    （四）系爭鑑定報告書第二十五頁表格之說明，自行預測推定「因受影響而略減
          其使用效益」、「將加速其外觀剝落折舊」、「市場交易增加其嫌惡性」
          、「受氯離子含量過高影響，使其結構主體鏽蝕程度加遽，進而加速折舊
          」、「因受氯離子含量過高之影響而增加裝修或修繕費用」等，與系爭已
          建竣超過十五年房屋（請詳被證二號）之良好現狀，完全不符（請詳系爭
          鑑定報告書第十二頁）。系爭鑑定報告書上開臆測，不僅與房屋迄今良好
          之現況不符；甚且，所載上開事項影響「百分比」之推定，與本件原告提
          出之鑑定報告之「氯離子含量數量」，究竟有若何之關係，悉未載明，鑑
          定無依氯離子含量為基礎，鑑定結論顯有疑義。
    （五）又倘系爭房屋該棟房屋倘確係海砂屋，且氯離子含量倘又確係加速房屋之
          折舊，加速折舊倘致房地所有權人須提早拆除重建。此際，房屋所有權
          人所受之損失，亦僅係提早重建之建造成本之利息損失而已，至多亦不可
          能超過系爭房屋原造價之損失，豈有可能損失超過房屋造價，而高達三百
          多萬元，事理至明。
    六、鈞院經兩造同意後，囑託台北市建築師公會鑑定（下稱本件鑑定）系爭房屋
        ，依卷附鑑定報告書所載，發現：
    （一）系爭房屋經兩造同意後，取樣六處之氯離子含量均未超過國家標準。
    （二）現場目測，該於七十四年間即已建畢之系爭房屋，並未有海砂屋先期所示
          癥狀，可推論縱使測得氯離子含量，惟仍未達到對結構體產生損害之程度
          ，且亦未超過所規定之標準值。
    （三）結論及建議，系爭房屋之氯離子含量雖然接近國家標準值，惟因均未超過
          國家標準，故尚在法令許可之範圍內。
    （四）綜右所述鑑定結果，本件系爭房屋不僅非所謂之海砂屋而有損及房屋之結
          構，且氯離子含量皆在法令許可範圍之內。原告主張系爭房屋為海砂屋，
          並提出所謂損害金額之鑑定報告，表示系爭房屋之結構及使用年限接受到
          嚴重影響云云，顯不可採。
    七、又本件鑑定係鈞院詢問兩造後，經過兩造同意囑託台北市建築師公會為鑑定
        單位，且鑑定程序一切公開、公平，陳述如后：
    （一）第一次於九十年二月二十八日履勘現場，經建築師陳文說明後，兩造訴訟
          代理人確認鑑定之爭點為「就氯離子含量作鑑定」，有鑑定報告附件二第
          三頁可稽。
    （三）第二次於九十年三月十一日鑽心取樣時，係兩造當事人丙○○、乙○○親
          自到場會勘同意後始取樣，有鑑定報告附件二第三頁可按，且觀鑑定報告
          附件五取樣地點，位屬東西兩側，不可能同一台灌漿車水泥所澆注，經兩
          造同意之取樣地點並無不當。
    （三）綜右所述，原告嗣後發現鑑定報告非其所謂之海砂屋，竟然毫無慶幸之情
          ，反而空言指摘鑑定報告有問題云云，發現其所買的房子沒有問題不僅不
          高興，反而強要被告賠償，天下豈有斯理。
    八、綜右所述，本件房屋並無瑕疵或有不完全給付之情形，原告主張依買賣瑕疵
        擔保以及不完全給付法則請求價值減損之賠償云云，不僅與事實不符，且其
        所提出之房屋價值減損鑑定報告之鑑定基礎，亦與事實不符，顯不可採。
    理      由
壹、程序方面
一、按當事人得以合意定第一審管轄法院。民事訴訟法第二十四條第一項本文定有明
    文。本件兩造於簽訂不動產買賣合約書時，已於其中第十二條約定如有爭議致涉
    訟時，雙方合意由本約房地所在地之地方法院即本院為第一審管轄法院，是本件
    訴訟本院自得管轄，合先敘明。
二、原告經合法通知，無正當理由未於言詞辯論期日到庭，核無民事訴訟法第三百八
    十六條所列各款情事，爰依被告之聲請，由其一造辯論而為判決，併此敘明。
貳、得心證之理由
一、原告起訴主張：其於八十六年五月間，以總價款一千三百二十萬元，向被告二人
    購買系爭房屋及土地，並經雙方給付價金、移轉所有權及點交房地完竣。惟原告
    嗣後發現據臺灣省土木技師公會硬固混凝土氯離子含量檢測試驗報告、桂田實驗
    室氯離子含量測試報告所載，系爭房屋鋼筋混凝土氯離子含量分別係每立方公尺
    零點七七五公斤與每立方公尺零點九七二九公斤，屬氯離子含量過高之海砂屋，
    為此，爰依不完全給付、物之瑕疵擔保之法律關係，起訴請求被告給付系爭房屋
    市場交易價值減少之三百三十六萬八千五百零五元及法定遲延利息等語。被告則
    以：原告所提出之二份測試報告書，縱令形式真正，亦係原告自行委託他人製作
    之測試報告書，被告否認該報告書內容之真正，且上開報告書皆僅就系爭房屋之
    一處採樣，鑑定樣本數量，已有不足，自不得遽為認定系爭房屋係「海砂屋」。
    而依台北市建築師公會鑑定結果認為：系爭房屋之氯離子含量雖然接近國家標準
    值，惟因均未超過國家標準，故尚在法令許可之範圍內。因此，原告主張系爭房
    屋為海砂屋，顯不可採。縱令系爭房屋係屬「海砂屋」，惟被告並未就系爭房屋
    品質為特別保證，原告主張依民法第三百六十條規定請求損害賠償，已非可取，
    且被告係依契約給付為特定物之系爭房屋，即無不完全給付之情形而且原告所提
    出之房屋價值減損鑑定報告之鑑定基礎，亦與事實不符，顯不可採等語，資為抗
    辯。
二、原告主張其於八十六年五月間，向被告買受系爭房地，總價金為一千三百二十萬
    元之事實，業據其提出房地買賣契約書為證，並為被告所自認者，自堪信為真實
    。
三、按所謂物之瑕疵，係指存在於物之缺點而言，凡依通常交易觀念，或依當事人之
    約定，認為物應具備之價值、效用或品質而不具備者，即為物有瑕疵（最高法院
    七十三年台上字第一一七三號判例意旨參照）。物之出賣人，對於買受人應擔保
    其物依民法第三百七十三條之規定危險移轉於買受人時，無滅失或減少其價值之
    瑕疵，亦無滅失或減少其通常效用，或契約預定效用之瑕疵，為民法第三百五十
    四條第一項前段所明定。又買賣因物有瑕疵，而出賣人依民法第三百五十四條至
    第三百五十八條規定，應負擔保之責者，買受人得解除其契約，或請求減少其價
    金，民法第三百五十九條前段定有明文。是本件應予審究者，厥為原告主張系爭
    房屋因氯離子含量過高，為有瑕疵乙節，是否屬實？經查：
（一）文書之證據力，有「形式上證據力」與「實質上證據力」之分，前者係指真正
      之文書即文書係由名義人作成而言；後者則為文書記載之內容，有證明應證事
      實之價值，足供法院作為判斷之依據而言。必有形式上證據力之文書，始有證
      據價值之可言。文書之實質上證據力，由法院根據經驗法則，依自由心證判斷
      之。形式上證據力，則依民事訴訟法之規定決之（最高法院八十八年度臺上字
      第二六三四號判決意旨參照）。本件原告提出之臺灣省土木技師公會硬固混凝
      土氯離子含量檢測試驗報告、桂田實驗室氯離子含量測試報告，分別係由天人
      土木技師事務所及桂田實驗室所製作者，被告並不爭執，有上開事務所及實驗
      室所出具之報告書在卷可憑，依民事訴訟法第三百五十七條但書規定，被告對
      該報告書既不爭執，固應推定其為真正，惟此一推定係指文書形式上之證據力
      而言，亦即上開報告書充其量僅能證明確係由上開事務所及實驗室製作等節，
      至該報告書記載之內容是否屬實，揆諸前揭判決意旨諭示，自仍應由本院根據
      經驗法則，依自由心證判斷之。
（二）依原告所提出上開二份報告書所載，其所採樣之部分分別為「入口前四點八公
      尺右四點八公尺柱處」及「廁所前柱」，所採樣之部分僅一處，以此為鑑定之
      基礎，其實質上之證據力即屬可疑。另按台灣省土木技師公會報告書之記載「
      取樣者：世相工程顧問有限公司」，而桂田實驗室之報告書，就取樣者與送樣
      者之記載，則付之闕如，是天人土木技師事務所及桂田實驗室均未親自採樣，
      則報告之可信性已有動搖。又上開報告書亦未顯示建築物有何瑕疵徵狀，則該
      評估結果亦難作為系爭房屋有瑕疵之認定。
（三）又依本院囑託台北市建築師公會，鑑定系爭房屋氯離子含量，其鑑定結果，外
      陽台之圍牆氯離子含量為每立方公尺零點二０公斤、地板之氯離子含量為每立
      方公尺零點一七公斤、樑之氯離子含量為每立方公尺零點二二公斤、後陽台之
      樑之氯離子含量為每立方公尺零點一九公斤、地板之氯離子含量為每立方公尺
      零點二一公斤、圍牆之氯離子含量為每立方公尺零點二五公斤，此有台北市建
      築師公會九十年五月三日九十（十二）鑑字第０５２２號鑑定報告書一份在卷
      可憑，依據中華民國國中央標準局ＣＮＳ三○九○預拌混凝土中所規定，結構
      體所處環境須作永久性考慮者，其氯離子含量標準值為每立方公尺○點三公斤
      ，依此標準，上開建築師公會之鑑定結果，系爭房屋氯離子含量並未超過混凝
      土中最大水溶性氯離子含量為每立方公尺○點三公斤之國家標準。經本院再次
      函詢上開建築師公會，何以其鑑定結果與原告所提出之鑑定報告書之鑑定結果
      不同，其函覆為：
      【一、氯離子含量鑑定係依據取樣之樣本經由實驗測定，本次鑑定其含量在現
          場共分六處取樣，即為求其樣本之平均性及多樣性，故合計取「樑」部分
          二處、「樓版」部分二處、「牆」部分二處，「柱」部分因其內部鋼筋較
          密取樣時易將主筋截斷，影響結構安全而以附近之牆面代替，由於一般施
          工時該三部位之構造通常不會一次澆灌混凝土完成，故混凝土依不同澆灌
          時間所完成者予以取樣，可分散其來源，較易採得不同時間所澆灌之樣本
          。
        二、而混凝土中氯離子含量之多寡，與澆灌時混凝土之生產廠商所取用每次
            原料之來源而有所不同，舉凡其所取用之水分、砂、石材、水泥等的成
            分均有造成氯離子含量多少之分別，由於三次測試的結果不同，以經驗
            來說，有可能係該建物在澆灌混凝土時的材料來源不同，或者是在澆灌
            混凝土之後以水養護之「水源」中「氯離子」含量不同，肇致該建物各
            部位之氯離子含量不均勻，部分結構體之氯離子含量偏高，部分部位之
            氯離子含量較低，本次所取樣之部位可能係屬含量較低之部分，故其結
            果，均未超過標準值，惟由現場目測了解，該建物之外觀並無一般俗稱
            「海砂屋」所示癥狀，可推論該建物之氯離子含量尚未達到對結構體產
            生損害之程度。】
      有該公會九十年七月二十日九十（十二）鑑字第０８２５號函附卷可稽。經查
      ：檢測值是否足以確實反應系爭房屋混凝土中氯離子之含量，應與採樣位置及
      樣品數目多寡有關。而上開建築師公會之檢測報告，其採樣總數多達六處，應
      足以得悉系爭房屋混凝土之氯離子含量，其鑑定之結果應堪採信。
（四）綜上，系爭房屋氯離子含量尚未超過國家標準，堪以認定。而原告未能提出其
      他足證系爭房屋有瑕疵之證明，則系爭房屋是否為海砂屋而有瑕疵，尚屬可疑
      。
四、按以給付特定物為標的者，出賣人就其交付之買賣標的物有應負擔保責任之瑕疵
    ，須其瑕疵係於契約成立後始發生，且因可歸責於出賣人之事由所致者，則出賣
    人除負物之瑕疵擔保責任外，應同時構成不完全給付之債務不履行責任。有最高
    法院七十七年四月十九日七十七年度第七次民事庭會議決議可參，從而於契約成
    立時，瑕疵苟已存在，出賣人倘以現狀交付之，即屬依債務本旨而為給付，尚不
    構成不完全給付，買受人僅得依物之瑕疵擔保對出賣人有所請求。查本件買賣標
    的物為系爭房屋，係就特定物所為買賣，該屋是否海砂屋而具瑕疵尚非無疑，已
    如前述，縱系爭房屋有原告所指之混凝土氯離子含量過高之瑕疵，其瑕疵乃於興
    建過程業已存在，而被告既於當時以現狀交付系爭房屋予原告，即屬依債之本旨
    而為給付，揆諸上開說明，被告至多僅負物之瑕疵擔保責任，並不構成不完全給
    付之債務不履行，是原告主張以不完全給付之法律關係請求被告賠償損害，即屬
    無據。
五、次按買賣之物，缺少出賣人所保證之品質者，或出賣人故意不告知物之瑕疵者，
    買受人得不解除契約或請求減少價金，而請求不履行之損害賠償，民法第三百六
    十條定有明文。而所謂「保證之品質」，係一種加重擔保責任之特約。故欲依民
    法第三百六十條請求不履行之損害賠償，首須證明缺少「出賣人所保證之品質」
    ，或「出賣人故意不告知物之瑕疵」，否則僅能主張物之瑕疵之一般效力，亦即
    解除契約或請求減少價金。然從兩造之不動產買賣契約書觀之，被告就系爭房屋
    並未保證任何品質，原告又未舉證證明兩造曾約定任何保證品質，或被告故意不
    告知物之瑕疵，職是之故，原告主張依民法第三百六十條規定請求不履行之損害
    賠償云云，即無可採。
六、綜上所述，原告主張系爭房屋有氯離子過高之瑕疵，而依瑕疵擔保、不完全給付
    等規定，請求被告給付三百三十六萬八千五百零五元，及自起訴狀繕本送達翌日
    起至清償日止按週年利率百分之五計算之利息，依法無據，應予駁回。其假執行
    之聲請亦失所附麗，併駁回之。
七、本件判決之基礎已臻明確，兩造其餘之攻擊防禦方法及舉證，核與判決無影響，
    無庸一一論述，併此敘明。
八、據上論結，本件原告之訴為無理由，依民事訴訟法第七十八條，判決如主文。
中      華      民      國    九十      年      八      月      六      日
                                    臺灣士林地方法院民事第一庭
~B法      官  陳梅欽
右為正本係照原本作成。
如對本判決上訴須於判決送達後廿日內向本院提出上訴狀。
中      華      民      國    九十      年      八      月      九      日
~B法院書記官  蔡佳君


司法院資訊處製作；財團法人民間司法改革基金會備份。
